臺灣嘉義地方法院刑事判決　　　　　　　　　　　　　九十一年度易字第一八一號
　　公　訴　人　臺灣嘉義地方法院檢察署檢察官
　　被　　　告　甲○○
右列被告因竊盜案件，經檢察官提起公訴 (九十一年度偵字第一三四七號），本院判
決如左：
    主  文
甲○○無罪。
    理  由
一、公訴意旨略以：被告甲○○意圖為自己不法之所有，於九十年十一月十二日下午
    一時十分許，在嘉義市○區○○○路三八七號「一信檳榔攤」內，向告訴人乙○○借用廁所，即藉上廁所之便，趁乙○○不注意，竊取乙○○所有之紅色皮夾一
    只，內有新台幣（下同）一萬元、身分證、提款卡、機車行照各一張及信用卡二
    張，因認被告涉犯刑法第三百二十條第一項之竊盜罪嫌。
二、按犯罪事實應依證據認定之，無證據不得推定其犯罪事實；又不能證明被告犯罪
    者，應諭知無罪之判決；刑事訴訟法第一百五十四條、第三百零一條第一項分別
    定有明文。又犯罪事實之認定，應憑真實之證據，倘證據是否真實尚欠明確，自
    難以擬制推測之方法，為其判斷之基礎；而認定犯罪事實之證據係指足以認定被
    告確有犯罪行為之積極證據而言，該項證據自須適合於被告犯罪事實之認定，始
    得採為斷罪資料，最高法院五十三年著有臺上字第六五六號、二十九年上字第三
    一０五號著有判例可資參照。且刑事訴訟上證明之資料，無論其為直接或間接證
    據，均須達於通常一般之人均不致有所懷疑，而得確信其為真實之程度，始得據
    為有罪之認定，若其關於被告是否犯罪之證明未能達此程度，而有合理懷疑之存
    在，致使無從形成有罪之確信，根據「罪證有疑，利於被告」之證據法則，即不
    得遽為不利被告之認定，亦有最高法院七十六年度臺上字第四九八六號判例可稽
    。
三、公訴意旨認被告涉有前開罪嫌，係以「右揭事實，業據告訴人乙○○指訴甚詳，
    核與證人即與被告同行至前址借用廁所之丙○○所證之情節相符」等情為主要論
    據。訊據被告甲○○固不否認於右揭時間，與證人丙○○同至「一信檳榔攤」借
    用廁所之事實，惟堅決否認右揭犯行，辯稱，確實沒有行竊等語。
四、本院經查，
（一）告訴人並未確切指認被告行竊
      告訴人警訊筆錄固有「當時甲○○由乙名男子騎乘機車搭載，然騎乘機車之男
      子下車向我購買檳榔，甲○○藉上廁所之機會便進入檳榔攤內，再趁我不注意
      之際，行竊我置於櫃檯上之皮包內皮夾壹只，得手由騎乘機車之男子再走逃逸
      。」之記載（見警卷第七、八頁）。惟查，前開警訊筆錄之記載與告訴人之真
      意容有不合之事實，業據告訴人於本院審理時陳證「（問：為何於警訊時指認
      是甲○○竊取妳的皮包？答稱：）是警察局通知我去指認，拿甲○○的照片給
      我看，問我當天在檳榔攤看到的人是不是照片上的人，沒有拿丙○○的照片給
      我看，警察還沒有問我之前就告訴我人已經抓到要我指認照片，實際上我當時
      的意思也是跟現在講的是一樣，就是皮包在他們二人離開後就不見了，但我不
      確定是何人所竊取。」（見本院九十一年五月十日訊問筆錄）。
（二）本件證人證言之證據能力與證據力，均非無疑
      本件承辦警方案件來源，係「丙○○是在我們毒品案緝獲移送嘉義地檢署車上
      向我們供述有線報，但詳細資料未隨身攜帶，所以承諾要於觀察、勒戒執行完
      畢後向我們具體供述，事後丙○○執行完畢主動到分局找我們製作筆錄。」等
      情，業據證人即承辦偵查員丁○○結證在卷，然查，證人丙○○與被告原係朋
      友，二人甚且租屋同住之事實，業據被告及證人丙○○分別供陳在卷，是以被
      告與證人丙○○之關係，倘證人丙○○確有被告不法行為之情資欲提供警方，
      焉有不知被告基本年籍而須待觀察勒戒執行完畢後始向警方檢舉之理，是本案
      證人指證情節是否為真，即非無疑。再者，證人丙○○係與被告同至「一信檳
      榔攤」之關係人，且丙○○亦曾於當日向告訴人借用廁所之事實，並未據丙○○於警訊時陳明，是否另有隱情，亦非無疑。尚且，證人丙○○於警訊時能清
      楚陳述告訴人所遺失之皮包顏色以及告訴人置於失竊皮包內之財物明細，倘如
      證人丙○○所言，渠係看見被告清點財物，則是否能明確知悉皮包內有「新台
      幣約壹仟元面額約八張、另有百元及零錢等共有壹萬元左右... 」（見警卷第
      十一頁背面），誠屬有疑。
（三）本件並無任何客觀證據足資佐證
      告訴人所失竊之小皮包原係放置於另一大皮包內，「嫌犯」係將告訴人所有之
      大皮包取至廁所內，竊取其內小皮包而將大皮包棄置廁所內之事實，業據告訴
      人於本院審理時陳證明確（見本院九十一年五月十日訊問筆錄），又本件案發
      當日，告訴人即已向承辦警分局報案之事實，亦據告訴人於本院審理時陳明，
      然告訴人報案當日，承辦警分局並未就「嫌犯」觸摸過之前開大皮包採集指紋
      ，是以無從確認本案被告確有公訴意旨所指之行竊行為。再者，本案證人向承
      辦警局檢舉後，並未據承辦警局續為查贓，亦無告訴人失竊財物確實置於被告
      實力支配下之具體事證，從而即無客觀事證足認被告確有行竊之行為。
五、綜右所述，本案告訴人既未明指被告行竊，亦無客觀事證足認被告確有公訴意旨
    所指之犯行，而公訴意旨所據之證言，復有前開所述之瑕疵，尚難認公訴意旨所
    指被告犯嫌已達「無合理之懷疑」 (beyond reasonable doubt)之程度，依前揭
    判例所示「罪證有疑，利於被告」之證據法則，自應為被告有利之認定。此外，
    復查無被告有何公訴意旨所指之竊盜犯嫌，不能證明被告犯罪，揆諸首揭條文意
    旨，自應為被告無罪之諭知。
據上論斷，應依刑事訴訟法第三百零一條第一項，判決如主文。
本案經檢察官游悅晨到庭執行職務
中      華      民      國    九十一    年      五      月     三十     日
                                      臺灣嘉義地方法院刑事第三庭
                  法  官  許  兆  慶
右正本證明與原本無異。
如不服本判決，應於判決送達後十日內，向本院提出上訴狀。
中      華      民      國    九十一    年      五      月     三十     日
                                          書記官  洪  麗  惠
